臺灣高等法院花蓮分院刑事判決　　　　 99年度上易字第165號
上　訴　人　臺灣臺東地方法院檢察署檢察官
被　　　告　杜金花
選任辯護人　邱聰安律師
上列上訴人因被告竊佔案件，不服臺灣臺東地方法院99年度易字
第60號中華民國99年11月9日第一審判決（起訴案號：臺灣臺東
地方法院檢察署98年度偵字第1964號），提起上訴，本院判決如
下：
    主  文
上訴駁回。
    理  由
一、本案經本院審理結果，認第1審判決對被告杜金花為無罪之
    諭知，核無不當，應予維持，並除第一審判決書第13頁第4
    行所記載「除為『被告』所不否認外」，應更正為「除為『
    告訴人李博仁』所不否認外」，其餘均引用第一審判決書記
    載之證據及理由。
二、上訴駁回之理由
(一)檢察官上訴意旨略以：1.證人即告訴人李博仁於原審證稱：
    從未對被告或游根旺表示同意使用系爭土地等語，原審就此
    未予審酌，亦未說明證人李博仁之證詞有何不可採之處，認
    定事實與證據不符，判決理由有不完備之處。2.證人游根旺
    於原審證稱：告訴人為維持系爭土地之清潔，曾向伊表示同
    意就系爭土地整地，並不得在其上興建建物等語，然證人游
    根旺並未證稱告訴人同意被告就系爭土地為其他實質之利用
    。證人游根旺復證稱：伊不知道被告有意在系爭土地闢建停
    車場供營業使用等語。原審未查而任意擴張、曲解證人游根
    旺之證詞，逕認告訴人曾就系爭土地同意被告為實質之使用
    ，認定事實顯然違誤。又原審認定告訴人與被告間有使用借
    貸之關係存在，卻又認定被告欠缺竊佔之主觀犯意而為對被
    告有利之認定，判決理由亦有所矛盾等語。
(二)惟查：
  1.原審認尚難依證人即告訴人李博仁之證言為被告不利認定之
    理由，業於判決書理由欄五之(二)中論斷綦詳（詳附件第一
    審判決書第8頁至第10頁），是檢察官前開上訴意旨指稱原
    判決就此未予審酌，理由不備云云，顯非的論，難以採認。
  2.證人游根旺於原審具結作證時，經檢察官質以是否有講到要
    蓋停車場之問題時，雖證稱：當時被告沒有告訴伊，她要蓋
    停車場，被告只是把土地做一個圍牆，所以伊沒有講到要蓋
    停車場之語（原審卷第135反頁、第136頁），與其於原審初
    經辯護人詰問時所證稱：我就跟杜金花說暫時使用做停車場
    沒有意見，但不可以在上面蓋房子云云（原審卷第133頁反
    頁）不符。然證人游根旺係受告訴人李博仁委託，仲介告訴
    人與其他人共有之臺東縣臺東市○○段686、694地號土地予
    被告買受，而被告於整地時，因同為告訴人所有屬道路用地
    之系爭684、685地號土地，雜草叢生，游根旺為免遭環保局
    開罰，乃徵得告訴人李博仁同意，由被告一併整地，並同意
    由被告使用，僅不得於其上興建建物，且於告訴人欲出售時
    ，被告即應無條件歸還等事實，迭據證人游根旺於原審審理
    中一再證述無訛（原審卷第133頁反頁、第135頁正反頁、第
    136頁），是依證人游根旺所證述者，告訴人既同意由被告
    一併整地並於不得興建建物之條件下應允被告使用，則不論
    告訴人是否知悉被告係供做停車場之用，均難認被告有何未
    經同意即擅自占有使用系爭土地之舉，更難認被告主觀上有
    何為自己不法利益之意圖。檢察官上訴指稱原審任意曲解、
    擴張證人游根旺之證言云云，殊無可取。再者，被告既係基
    於與告訴人間使用借貸關係而占用系爭土地，自乏竊佔之主
    觀犯意。上訴意旨指稱原判決此先後認定有所矛盾云云，洵
    有誤解，並無足取。
  3.至檢察官於本院指稱系爭土地未曾因髒亂遭臺東縣環境保護
    局開立罰單，故證人游根旺稱為免再遭罰款，告訴人遂同意
    被告一併整地使用云云，顯有不實乙節，業據證人游根旺於
    本院證稱：我受李博仁委託出售694、686號土地，我每一、
    二個月就幫李先生將跑出鐵皮外的草除草，所以被告整地時
    ，有整到該2筆土地的部分道路用地，我就跟李博仁說「因
    為之前我常去那2筆土地除草，因為不除草，環保局會有意
    見」，……，環保局有無開過罰單我不知道，但是我在賣時
    ，真的有接到電話說「你草要除一除，不然會有罰單的問題
    」等語在卷（本院卷第111頁），是證人游根旺所稱因為免
    遭開立罰單，始請被告一併整地及同意其使用乙語，尚難認
    有何不實。況系爭土地係經游根旺與告訴人李博仁電話連繫
    後，由游根旺告知被告得於不興建建物之條件下予以使用等
    情，迭據證人游根旺於偵查、原審及本院審理中始終證述一
    致，故被告因信任游根旺所言而占有使用系爭土地，自難謂
    有何意圖為自己不法利益，而未經同意擅自占有之情，其所
    為仍與刑法第321條第2項竊佔罪之構成要件有間。故檢察官
    前開主張，仍不足為被告不利之認定，合此說明。
(三)綜上，檢察官前揭上訴意旨俱無可採，其據此指摘原判決不
    當為無理由，應予駁回。
據上論結，應依刑事訴訟法第373條、第368條，判決如主文。
本案經檢察官李啟明到庭執行職務。
中    華    民    國   100    年    4     月    11    日
                  刑事庭審判長法  官  謝志揚
                              法  官  李水源
                              法  官  許仕楓
以上正本證明與原本無異。
本件不得上訴。
中    華    民    國   100    年    4     月    11    日
                              書記官  李德霞